【裁判字號】    99,易,1085
【裁判日期】    990728
【裁判案由】    毀棄損壞
【裁判全文】
臺灣高雄地方法院刑事判決              99年度易字第1085號
公  訴  人  臺灣高雄地方法院檢察署檢察官
被      告  乙○○
上列被告因毀棄損壞案件，經檢察官提起公訴（98年度偵字第
36148 號），本院判決如下：
    主    文
乙○○犯毀損他人物品罪，共貳罪，各處拘役拾日，如易科罰
金，均以新台幣壹仟元折算壹日。應執行拘役伍拾日，如易科罰
金，以新台幣壹仟元折算壹日。
    事    實
一、乙○○分別於民國（下同）98年10月26日4 時51分許、同年
    月28日4 時52分許，見戊○○所有車號ZB-1556 自小客車1
    輛，停放於戊○○位於高雄市三民區○○○路95巷21弄2號
    住處旁巷內，竟基於毀損他人物品之犯意，先後騎乘其所有
    之車號ZFK-436 輕型機車，持不明器物刮擦該車車身，致該
    車之左前葉、左前門、左後門及左後葉板金漆面刮傷毀損，
    而嚴重減損該車外觀上之美觀效用及烤漆保護車體鋼板層之
    效能，足以生損害於戊○○。嗣經戊○○調出監視器錄影光
    碟報警處理，始循線查獲上情。
二、案經戊○○告訴由高雄市政府警察局甲○○○分局移送臺灣
    高雄地方法院檢察署檢察官偵查起訴。
    理    由
壹、程序部分：
一、本案證人即被害人戊○○、丁○○於偵查中向檢察官所為之
    陳述，公訴人、被告均未釋明有何顯不可信之情況，且與本
    案待證事實相關，而上開2 證人其後於本院審理時已依法具
    結作證，被告、公訴人得為對質、詰問，且其等偵訊之證述
    為證明被告本案犯罪事實之存否所必要，是依刑事訴訟法第
    159 條之1 第2 項之規定，應認具有證據能力。
二、其他本判決理由所援用之證據資料（含供述證據及非供述證
    據），被告、辯護人及公訴人於本院言詞辯論終結前，均不
    爭執其證據能力（參本院2 卷第18頁），本院審酌上開證據
    之作成，並無違法或不當情形，且與本案待證事實相關，適
    當作為證據，依上開規定，認均有證據能力。
貳、實體部分：
一、訊據被告矢口否認有何毀損告訴人自小客車車身之犯行，並
    辯稱：告訴人車子被毀損時，伊正在家裡睡覺；且98年10月
    28日凌晨4 點多，當時天色昏暗，告訴人無法看清楚行為人
    所騎機車號碼，而監視器畫面之機車不是伊的機車；且如告
    訴人真能看清是伊的機車，何以未即報警處理，監視器拍到
    之機車僅與伊的機車型式相同而已，但外裝顏色不同云云。
    經查：被告上開毀損犯行，業經證人戊○○、丁○○於偵訊
    及本院審理中證述明確，參核相符屬實（參偵卷第4 、5 頁
    ，本院1 卷第12反至14反、27正至33正頁），並有戊○○車
    號ZB-1556 自小客車之行車執照、車輛維修估價單各1 份及
    遭刮傷照片6 張、同上車損照片2 張，被告車號ZFK-436 機
    車行車執照、車籍查詢基本資料、移送機關受理各類案件紀
    錄表、高雄地檢署檢察事務官98年12月24日勘驗報告及照片
    各1 份，以及戊○○、被告提出車輛照片各4 張在卷可稽（
    參警卷第12至18頁，偵卷第6 至13頁），足堪佐證。
二、被告雖以上開情詞置辯。然查：
  (一)據證人戊○○於偵訊時證稱：「我在98年10月28日4 時30分
    起床等候，從我們家監視器畫面，看到疑似連續3 天括我車
    子的人，我從2 樓窗戶往下看，看到他從我汽車油箱蓋往前
    刮，刮到前面，他所騎的機車車號是ZFK-436 ，應該是山葉
    （YAMAHA），有點黑色外殼，我先生也有看到」、「山葉50
    CC綠色車牌、車身偏黑色」、「我們有監視錄影畫面，事發
    後我們發現被告的車殼有換」等語；且於本院審理中補充證
    稱：「大概在98年9 、10月間發現我車子被毀損」、「監視
    器是10月24、25日裝設的，1 支裝在我住處可拍攝到我車子
    前後兩側的地方，另1 支裝在電桿上」、「從錄影帶看出是
    騎車號ZFK-436 機車之人來毀損，從10月25日至27日連續3
    天都被毀損，28日約凌晨4 點30分後，就發現騎該車號機車
    之人從我車子後面，一直刮到前面，他都一直坐在機車上，
    然後從95巷口騎走了」、「我看得清楚，機車就是ZFK-436
    號」、「被破壞處，從引擎蓋左前葉到車子後門板金、左前
    門、左後門都有」、「我們家前面95巷兩側剛好有2 盞路燈
    ，所以我可以看得清楚」、「括我車子的人當時穿米色或白
    色的背心，我沒有看到他的臉，他當時有戴帽子、口罩及手
    套，沒有戴安全帽」、「（請被告轉身背向證人，此背影與
    妳當天看到的背影相同或相似？）體態相似，但我從2 樓看
    下去，所以身高不準，當時那人是騎在機車上」、「（妳當
    時看騎ZFK-436 機車的人，是否就是騎照片上該部機車？〈
    提示偵卷第8 頁〉）車牌號碼、車身、車號及車後座都沒有
    錯，但車身兩側所寫JOG 等字，我記不清楚」、「（妳確實
    看到這部綠色底白色字體之車牌？）是」、「我聽到尖銳物
    品刮板金的聲音（壹壹聲）」等語明確（參偵卷第4 、5 、
    20頁，本院2 卷第13正至14反頁）。再證人丁○○於偵訊亦
    證稱：「之前車輛被毀損過，所以裝設監視器，知道他破壞
    的時間點，10月28日凌晨才提前等候，我看到那台機車車號
    是ZFK-436 ，型號是山葉兜風、黑色車身、白色飾邊，對方
    機車車牌看得很清楚」等語；且於本院審理時亦證稱：「車
    號ZB-1556 自小客車車主是我太太戊○○」、「（10月）26
    日只有我看到，28日我和我太太都有看到車子被刮」、「車
    子前車蓋、左前門、左前葉、左後門、左後葉、後箱蓋都有
    被尖銳物品刮傷」、「（為何會認為被告破壞你們的車子？
    ）為了要舉證，我們自行裝設監視器，之後每天都調閱監視
    器查看，20幾日開始調閱，26日、28日看到有人騎ZFK-436
    輕型機車戴帽子、口罩、手套，手上拿著不明尖銳物品刮傷
    我家的車子」、「監視錄影帶擷取照片，是我自己用電腦處
    理擷取下來」、「從該照片可看出行為人（背面）與被告背
    面非常相似」等語明確（參本院2 卷第27正至29反頁），前
    後參核相符，且與戊○○之證述比對，亦屬相符，此外，並
    有上開2車車籍查詢基本資料可資佐證。
  (二)其次，被告雖於本院審理時辯稱：伊平日所騎機車，與告訴
    人所提監視器拍攝照片上機車有異云云，並舉出其機車照片
    2 張為證。然證人丁○○於本院審理時證稱：「（偵卷第10
    頁與第12頁拍攝之車號ZFK-436 機車照片是否相同？）那是
    在被告住家巷弄拍攝的，所拍攝照片不同，案發前照片是與
    偵卷第10頁機車照片一樣，但與偵卷第12頁車身照片不一樣
    」等語（參本院2 卷第29反頁）；而就警卷第16頁案發監視
    器拍攝照片上機車、告訴人98年12月24日偵訊所提經電腦處
    理擷取之機車照片、及證人丁○○案發期間98年10月27日、
    之後12月2 日對停放巷內車號ZFK-436 拍攝機車照片（參警
    卷第16頁，偵卷第6 、7 、10、12頁），經比對結果，上開
    各組照片上機車車種（山葉）、車型（50CC）、車號（ZFK-
    436 ）、車後尾端支架不完整、車身坐墊下方左右飾板顏色
    （約淺白、銀白色）等特徵，堪認係屬同一部機車；而被告
    於98年12月24日偵訊所提出機車照片2 張，係案發（98年10
    月28日）後所拍攝（差距約2 個月），且由該照片可看出被
    告機車坐墊下車身飾板已經噴黑處理過，且在側邊「JOG 」
    等字體週邊之噴漆不完整（參偵卷第8 、9 頁）。再參諸告
    訴人報警所提初監視器錄影光碟經送以ADOBE PHOTOSHOP 軟
    體解析鑑定結果，並不排除該機車車號為「ZFK-436 」組合
    之可能性，此有內政部警政署刑事警察局99年1 月6 日刑鍵
    字第0980181313號鑑定書在卷可佐（參偵卷第15頁）；且被
    告於本院審理中亦坦承：「（提示偵卷10、12頁照片，你的
    同一部機車，為何側面看起來會不同？）我不知道，車牌號
    碼沒錯」、「（你ZFK-436 輕型機車從10月26日到12月24日
    為止，車牌有無失竊？有無報案？）沒有失竊，也沒有報案
    」等語明確（參本院卷第32反、33正頁）。顯見，被告係於
    案發期間騎該車號機車犯案後，再對車身兩側噴黑處理，以
    逃避追查。是被告所辯，為犯後飾卸之詞，尚難採信。
  (三)又被告於本院審理時雖辯稱：當時凌晨天色昏暗，且告訴人
    車子停車處上方裝設遮陽罩，告訴人從其住處2 樓房間窗戶
    無法看清地面括傷車子之人云云，並提出事後補拍照片6 張
    為證。然於本院審理中，證人丁○○證稱：「（你在何處看
    到我刮你汽車？）在監視器及我家2 樓房間」、「（從你家
    2 樓可否看到車子被刮的地方？）我們為了要舉證清楚的影
    像，所以從8 、9 月份開始到報案為止，遮陽棚都收起來，
    可以很清楚目擊車子被刮情形」等語；且證人戊○○亦證稱
    ：「（妳所站窗口距妳車子停放位置多遠？）就在我房子旁
    邊，沒有紅磚道，有1 個花台，花台旁邊就停我的汽車，我
    房子2 樓與1 樓高約3 公尺」等語明確（參本院2 卷第14反
    、28正頁）；且對照被告提出99年6 月30日白天拍攝巷內該
    小客車停車週邊建物照片（參本院2 卷第46至48頁），與告
    訴人報警提出案發時錄影所攝照片（參警卷第16頁），經比
    對結果顯示，監視器2 次錄影均在夜間凌晨4 、5 時許，該
    小客車所在上方遮陽罩確未打開，並參酌該處「95巷」正對
    「21弄」處確有裝設路燈（參本院2 卷第46頁照片編號2）
    ，基本照明無虞，天色並非完全昏暗，則上開2 證人在緊鄰
    小客車停車旁2 樓窗戶邊，客觀上確實得以目睹刮車之人及
    其動作，堪認屬實。從而，被告上開所辯，亦無足採。
  (四)復以被告於本院審理中雖再辯稱：證人戊○○、丁○○僅憑
    監視器行為人與伊背面影像相似，即指認是伊作案，顯屬不
    實云云。然參酌被告於本案審理期間之99年7 月1 日上午走
    到告訴人住處旁巷內對小客車連續拍照，為同處裝設監視器
    所拍攝被告戴帽子及口罩的影像，經告訴人提出錄影光碟，
    公訴人請求當庭勘驗（被告就此表示無意見，參本院2 卷第
    32頁），經勘驗結果：（光碟拍攝時間：99年7 月1 日早上
    8 時13分至15分）「（光碟時間，下同）8 秒：手拿相機的
    人就是被告；1 分44秒：被告離開告訴人汽車位置；期間被
    告頭上戴帽子及臉上戴口罩，手持相機，對告訴人的汽車及
    後面的1 部汽車連續拍照，被告所戴的帽子，與案發時監視
    錄影器拍攝刮車的行為人所戴的帽子顏色一樣」，有本院勘
    驗筆錄載卷可稽；且被告就勘驗結果亦坦承：「影片中的人
    是我沒錯」等語明確（參本院2 卷第32正頁）；並觀諸上開
    錄影光碟照片顯示：被告於99年7 月1 日上午8 時許（夏季
    白天），頭戴深色帽子、戴口罩、未戴手套（手持相機）、
    穿深色長袖、著淺色球鞋，與案發時監視器拍攝錄影照片顯
    示：行為人於98年10月26日、28日（秋季凌晨4 時許），當
    時有戴帽子、口罩及手套、穿背心、夾克、著淺色球鞋，經
    扣除上開季節、溫度、手有無持物之差異，比對其行為模式
    ，亦屬相符，堪以佐證。
  (五)綜上所述，被告確有上開毀損他人物品之犯行，事證明確，
    堪以認定，應依法論科。
三、按刑法第354 條之毀損罪，以使所毀損之物，失其全部或一
    部之效用為構成要件。被告手持不明器物刮擦告訴人自小客
    車車身，致該車之左前葉、左前門、左後門及左後葉板金漆
    面刮傷毀損，而嚴重減損該車外觀上之美觀效用及烤漆保護
    車體鋼板層之效能，足生損害於該車一部之效用。核被告所
    為，係犯刑法第354 條之損壞他人物品罪。被告毀損他人小
    客車車身板金2 次，時間有別，應係另起犯意為之，應論以
    數罪併罰之。爰審酌被告對於告訴人佔用住處巷內停放小客
    車，心生不滿，即趁凌晨持銳物刮傷毀損該小客車板金多處
    ，造成告訴人受有財產上之損害（估價單金額約3 萬餘元）
    ，實有不該，犯後否認犯行，迄未與告訴人達成和解或賠償
    其損失；惟念及其犯罪情節非鉅，手段並非砸車，暨其犯罪
    動機、目的、手段、所生危害、教育程度專科畢等一切情狀
    ，量處如主文所示之刑，並諭知如易科罰金之折算標準，以
    資懲儆。
據上論斷，應依刑事訴訟法第299 條第1 項前段，刑法第354 條
、第41條第1 項前段、第51條第6 款，刑法施行法第1 條之1 ，
判決如主文。
本案經檢察官丙○○到庭執行職務。
中    華    民    國    99    年    7     月    28    日
                  刑事第二庭  法  官  李昆南
以上正本證明與原本無異。
如不服本判決應於收受送達後10日內向本院提出上訴書狀，並應
敘述具體理由；如未敘述上訴理由者，應於上訴期間屆滿後20日
內向本院補提理由書（均須按他造當事人之人數附繕本）「切勿
逕送上級法院」。
中    華    民    國    99    年    7     月    28    日
                              書記官  莊永利
附錄本判決論罪之法條：
中華民國刑法第354條
（毀損器物罪）
毀棄、損壞前二條以外之他人之物或致令不堪用，足以生損害於
公眾或他人者，處 2 年以下有期徒刑、拘役或 5 百元以下罰金
。

司法院資訊處製作；財團法人民間司法改革基金會備份。
